【裁判字號】    99,訴,297
【裁判日期】    990526
【裁判案由】    侵權行為損害賠償
【裁判全文】
臺灣臺南地方法院民事判決               99年度訴字第297號
原告  乙○○
被告  丁○○
      甲○○
      丙○○
上列當事人間因詐欺案件請求侵權行為損害賠償附帶民事訴訟事
件，經本院刑事庭以98年度附民字第130號裁定移送審理， 本院
於民國99年5月12日言詞辯論終結，判決如下：
    主      文
被告丁○○應給付原告新臺幣柒萬元。
原告其餘之訴駁回。
訴訟費用由被告丁○○負擔百分之四，其餘由原告負擔。
本判決原告勝訴部分得假執行。
    事實及理由
一、被告丁○○經合法通知，未於言詞辯論期日到場，核無民事
    訴訟法第386條所列各款情形， 爰依原告之聲請，由其一造
    辯論而為判決。
二、原告起訴主張略以：被告丁○○ 自民國94年3月中旬某日起
    在「自由時報」及「小兵立大功」等報紙，刊登「買賣郵局
    5000、銀行3000、市話電話卡*現金送你，不用還*00000000
    00」、「現金馬上付，郵局一律6000元起，長期可拿，合法
    免還0000000000」內容之分類廣告，使訴外人洪慶商、姚清
    輝、王信淵、胡瑞山等人分別見到上開廣告而打電話與被告
    丁○○聯絡，並談妥販賣金融機構帳戶之價格後，由被告丁○○以其所有之0000000000號行動電話指示訴外人洪慶商等
    四人辦理語音查詢，經其查證已辦妥語音查詢事宜後，再約
    定之時間、地點、金額交易，由被告丁○○本人或其所僱用
    之訴外人闕清河出面收購洪慶商四人之存摺、提款卡（含密
    碼），被告丁○○並連續將其收購之上開存摺、提款卡賣給
    以訴外人胡耀明、胡耀庭為首之詐騙集團成員被告甲○○之
    詐欺集團成員。嗣由訴外人丙○○（訴外人胡耀明、胡耀庭
    之父親）指示被告甲○○將購得之上開存摺、提款卡交給胡
    耀庭，再由該詐騙集團其他成員之詐騙行為，使原告陷於錯
    誤，而以其子劉佳憲名義陸續匯款至人頭帳戶內，惟原告始
    終未收到中獎之獎金，始知受詐騙。被告丁○○、甲○○及
    丙○○共組詐騙集團 共同向原告騙取新台幣（下同）180餘
    萬元，致原告受有損害，被告等三人應負共同侵權行為連帶
    賠償責任；並聲明：被告應連帶給付原告180萬元。
三、被告丁○○未於言詞辯論期日到場，亦未提出準備書狀作何
    聲明或陳述。
四、被告甲○○及丙○○抗辯略以： 刑事判決書判決金額為7萬
    元，可見原告之前有匯入其他帳戶， 渠等於5月初始與被告
    丁○○接洽，渠等只是被告丁○○客戶之一，並沒有使用王
    信淵帳戶，且渠等被查扣時也沒有這個帳戶，所以認為渠等
    與原告部分沒有關係。原告所匯款之受款人均不在被起訴案
    件人頭內，渠等也不認識云云；並聲明：1.駁回原告之訴、
    2.訴訟費用由原告負擔、3.如受不利判決，願供擔保請准宣
    告免為假執行。
五、得心證之理由：
（一）被告丁○○部分：
    1.本件原告主張被告丁○○提供訴外人洪慶商、姚清輝、王
      信淵、胡瑞山四人之帳戶供詐欺集團使用， 原告受騙180
      餘萬元，其中有7萬元係匯入 被告丁○○收購之王信淵帳
      戶內之事實，業經本院調取 本院97年度易字第241號刑事
      卷宗核閱無訛，而被告丁○○因犯詐欺罪，遭本院判處「
      被告丁○○連續幫助犯常業詐欺取財罪，累犯，處有期徒
      壹年，併科罰金銀元貳萬元即新臺幣陸萬元，罰金如易服
      勞役，以銀行參佰即新臺幣玖佰元折算壹日；減為有期徒
      刑陸月，併科罰金銀元壹萬元即新臺幣參萬元，有期徒刑
      如易科罰金，罰金如易服勞役，均以銀元參佰元即新臺幣
      玖佰元折算壹日」在案，有判決書1份附卷可稽。 而被告
      丁○○於上開刑事案件審理中，對其上開犯行坦承不諱，
      有前開刑事卷宗可稽，又被告丁○○經合法通知，無正當
      理由，不到庭爭執，亦未提出書狀為任何主張或陳述，自
      堪信原告此部分主張為真實。
    2.按民法第185條固規定 數人共同不法侵害他人之權利者，
      連帶負損害賠償責任，幫助人，視為共同行為人。然民法
      第185條第2項所稱之幫助人，係指幫助他人使其容易遂行
      侵權行為之人，其主觀上須有故意或過失，客觀上對於結
      果須有相當因果關係，始須連帶負損害賠償責任（最高法
      院92年度台上字第1593號判決參照）。經查，被告丁○○
      固提供帳戶予詐欺集團作為犯罪贓款匯進提出之用，然撥
      打電話給原告，佯稱原告中獎致原告受騙者，並非被告丁○○，而原告雖陳稱依詐欺集團份子匯款入各別指定之帳
      戶內之款項雖高達180餘萬元，然其中僅7萬元匯入被告丁○○所收購提供之王信淵帳戶內，業如前述；換言之，被
      告丁○○提供洪慶商、姚清輝、王信淵、胡瑞山四人之帳
      戶予詐欺集團，惟僅其中 王信淵帳戶使原告匯入7萬元，
      即就原告之損害而言， 僅該匯入王信淵帳戶之7萬元與被
      告丁○○提供帳戶之共同詐欺行為間有相當因果關係。是
      被告丁○○應僅就該7萬元 與詐欺集團之侵權行為人負共
      同侵權行為之責任，原告逾該7萬元部分之損害， 與被告
      丁○○之提供帳戶行為間，並無因果關係。揆之前揭最高
      法院判決意旨，被告丁○○僅須就原告匯入王信淵帳戶之
      7萬元負侵權行為之連帶賠償責任，而原告逾該7萬元（匯
      入王信淵帳戶之金額）之損害，既與被告丁○○之幫助詐
      欺行為無關，被告丁○○自無庸與其他侵權行為人負共同
      侵權行為責任。從而，原告依民法第184條第1項前段、第
      185條規定，請求被告丁○○給付在7萬元之範圍內，核屬
      有據，為有理由，應予准許； 而對被告丁○○逾7萬元之
      請求，自屬無據，不應准許。
（二）被告甲○○、丙○○部分：
    1.按當事人主張於己有利之事實者，就其事實有舉證之責任
      ，民事訴訟法第277條定有明文。本件原告主張被告甲○○、丙○○應就其180餘萬元之損害負共同侵權行為連帶
      賠償責任云云，為被告甲○○、丙○○所否認，並以前揭
      情詞置辯，經查：
      (1)本院97年度易字第241號詐欺案件 認定本件原告被詐騙
        之經過係 【丙○○自94年5月間某日起，指示甲○○向
        他人收購金融機構帳戶後， 由甲○○自94年5月間，以
        每本金融機構帳戶6,000元至1萬元不等之價格（即販入
        3,000元、販出6,000元；販入6,000元、販出9,000元至
        1萬元），向丁○○收購上開洪慶商、姚清輝、王信淵
        、胡瑞山等人頭帳戶之存摺、提款卡後，再交予丙○○
        。嗣後由丙○○所屬之詐騙集團其他成員分別為詐騙行
        為，使被害人陷於錯誤，而匯款至上開人頭帳戶內】等
        情，業據本院調閱 本院97年度易字第241號詐欺案件卷
        核閱明確，並有刑事判決書在卷可稽。
      (2)原告主張其於94年4月15日 即遭詐欺集團以佯稱中獎為
        由詐欺180餘萬元， 則原告主張被告甲○○、丙○○參
        與詐欺原告之行為云云，已乏事證；況被告甲○○、丙○○抗辯係於 原告被詐騙後之94年5月初始認識被告丁○○乙節，為原告所不爭執，且係本院刑事97年度易字
        第241號詐欺案件認定之事實，自堪信 被告甲○○、丙○○此部分之抗辯可採；復觀諸原告提出之匯款單所示
        受款人分別係「詹儱華、董書華、董書榮、陳智雄、程
        岳旗」等人，均非上開刑事案件認定被告甲○○、丙○○二人收購之人頭帳戶；而原告復無法舉證證明被告甲○○、丙○○曾參與詐騙原告180餘萬元 （含匯入王信
        淵帳戶之7萬元）之詐欺行為，實難認原告180餘萬元之
        損害與被告甲○○、丙○○二人所為有何因果關係。揆
        之前揭最高法院判決意旨，原告主張被告甲○○、丙○○二人應與被告丁○○共同負侵權行為之連帶賠償責任
        云云，尚乏依據，不能准許。
六、綜上所述，原告依 民法第184條第1項前段、第185條規定，
    請求被告丁○○ 給付7萬元，為有理由，應予准許；而對被
    告丁○○逾前揭7萬元部分之請求 暨對被告甲○○、丙○○
    二人之請求，均無理由，應予駁回。
七、本件原告勝訴部分， 係屬民事訴訟法第389條第1項第5款所
    稱所命給付之金額未逾50萬元之判決，本院就其勝訴部份，
    爰依職權宣告假執行。
八、結論：原告之訴為一部有理由、一部無理由，依民事訴訟法
    第385條第1項前段、第79條、第389條第1項第5款， 判決如
    主文。
中    華    民    國    99    年    5     月    26    日
                          臺灣臺南地方法院民事第三庭
                                  法  官  王 獻 楠
以上正本證明與原本無異。
如不服本判決，得於收受送達翌日起20日內向本院提出上訴狀（
須按對造人數附繕本）。
中    華    民    國    99    年    5     月    26    日
                                  書記官  李 靜 怡

司法院資訊處製作；財團法人民間司法改革基金會備份。
